【裁判字號】    95,交聲,324
【裁判日期】    950414
【裁判案由】    違反道路交通管理處罰條例聲明異議
【裁判全文】
臺灣臺北地方法院交通事件裁定         95年度交聲字第324號
原處分機關  臺北市交通事件裁決所
異  議  人
即受處分人  甲○
上列異議人即受處分人因違反道路交通管理處罰條例案件，對於
臺北市交通事件裁決所於95年3 月22日所為之處分（原處分案號
：北市裁二字第裁22-A8N502154號）聲明異議，本院裁定如下：
    主  文
異議駁回。
    理  由
一、按機慢車兩段式左轉標誌，係用以告示左轉機器腳踏車或慢
    車駕駛人應遵照號誌指示，在號誌顯示允許直行時先行駛至
    右前方路口之左轉待轉區等待左轉，俟該方向號誌顯示允許
    直行後，再行續駛，以兩段方式完成左轉；且該標誌設於實
    施機慢車兩段式左轉路口附近顯明之處，並配合劃設機慢車
    左轉待轉區標線；又機慢車左轉待轉區線，用以指示機器腳
    踏車或慢車駕駛人分段行駛，視需要設於號誌管制之交岔路
    口，道路交通標誌標線號誌設置規則第65條第1項、第191條
    第1 項分別定有明文。再按，機器腳踏車行駛之車道及轉彎
    ，應依標誌或標線之規定行駛；無標誌或標線者，同向三車
    道以上道路，均應以兩段方式進行左轉彎，道路交通安全規
    則第99條第1項第3款亦有明定。末按，汽車（包括機器腳踏
    車）駕駛人轉彎時，有不依標誌、標線、號誌指示者，處新
    臺幣（下同）600元以上1,800元以下罰鍰，且駕駛人違反道
    路交通管理處罰條例第48條規定者，除依原條款處罰鍰外，
    並予記違規點數1點，道路交通管理處罰條例第48條第2款、
    第63條第1項第1款、第3條第8款復規定甚明。
二、本件原處分機關臺北市交通事件裁決所以異議人即受處分人
    甲○於民國94年10月17日上午9時3分許，騎乘車號AGU－572
    號重型機車，行經臺北市○○路與羅斯福路路口時，因未依
    機慢車兩段式左轉標誌指示違規左轉行駛，適為臺北市政府
    警察局大安分局交通分隊員警發覺攔停，即以「機車不依規
    定兩段式左轉」之違規事由當場舉發，嗣異議人於應到案日
    期前向原處分機關提出申訴，經原處分機關請舉發單位調查
    結果，仍認異議人確有前述違規行為，原處分機關乃依道路
    交通管理處罰條例第48條第2款（裁決書贅載第1項）、第63
    條第1項第1款（裁決書漏引第1款）之規定，裁處異議人600
    元罰鍰，並記違規點數1點，合先敘明。
三、異議人聲明異議意旨略以：異議人於土地銀行古亭分行設有
    帳戶20餘年，每月數次前往辦理往來事務，從未發現臺北師
    大路與羅斯福路路口設有機車須兩段式左轉之標誌及路牌，
    嗣伊於94年12月19日前往該路口欲拍照舉證時，始發現上述
    路口於燈號右方設有禁止機車左轉之牌號，該牌號係於何時
    設立顯有疑問，為此聲明異議，請求撤銷原處分等語。
四、經查，異議人於設有「機車兩段式左轉」標誌之路口未依規
    定兩段式左轉之事實，除為異議人所不否認外，亦有臺北市
    政府警察局北投分局94年12月6日北市警投分交字第0943433
    2200號函在卷可稽。而本件異議人之違規地點係位於臺北市
    ○○路與羅斯福路路口，經本院依職權調查，羅斯福路為同
    向三車道之道路，依據上開道路交通安全規則第99條第1 項
    第3 款之規定，機車行駛之車道及轉彎，除有標誌或標線可
    資遵守者外，行駛於同向三車道以上道路時，應以兩段方式
    進行左轉，基此，該路段既為同向三車道之道路，且無特別
    設置允許機車得以直接左轉之標誌或標線，則異議人行經該
    路段時，本應遵守兩段式左轉之規定，始為適法。又異議人
    於卷附之聲明異議狀中亦自承上開路口之燈號右方設有禁止
    機車左轉之標誌，則異議人因疏忽未注意「機車依兩段式左
    轉標誌」而逕自左轉之違規行為，自難以該路段於其違規行
    為後，復設有禁止機車左轉之標誌作為抗辯。況前述道路交
    通安全規則有關「機車應依規定兩段式左轉」之規定，早於
    90年5 月30日即已修正公布，公路主管機關自不可能於法令
    修定公布4 年餘後，才於臺北市○○○○○道之系爭羅斯福
    路路段設置「機車依兩段式左轉標誌」，異議人自不能因以
    前僥倖未曾被舉發此違規行為，遽謂公路主管機關事後始設
    置此標誌。綜此，足見異議人所辯，顯係其事後卸責之詞，
    委無可採。是本件事證明確，異議人之違規行為堪予認定。
五、綜上所述，異議人確有在前揭時、地，騎乘上開車號機車，
    行經設有機車兩段式左轉標誌之路口，不依標誌指示行駛，
    而逕行左轉之違規行為，原處分機關依前揭道路交通管理處
    罰條例第48條第2款（裁決書贅載第1項）、第63條第1項第1
    款（裁決書漏引第1款）之規定，裁處異議人600元罰鍰，並
    記違規點數1 點，尚無違誤。異議人猶執前詞指摘原處分不
    當，為無理由，自應將其異議駁回。
六、據上論斷，應依道路交通案件處理辦法第19條，裁定如主文
    。
中    華    民    國    95    年    4    月    14    日
                              交通法庭法  官  林孟皇
本正本證明與原本無異。
如不服本裁定，應於送達後5日內向本院提出抗告狀。
                                      書記官  宋德華
中    華    民    國    95    年    4    月    14    日


司法院資訊處製作；財團法人民間司法改革基金會備份。
